【裁判字號】    97,交抗,292
【裁判日期】    971121
【裁判案由】    聲明異議
【裁判全文】
臺灣高等法院臺南分院交通裁定      97年度交抗字第292號
抗告人  甲○○
上列抗告人因違反道路交通管理處罰條例案件，不服臺灣雲林地
方法院中華民國九十七年九月二十五日所為裁定（九十七年度交
聲字第一五一號），提起抗告，本院裁定如下：
    主  文
抗告駁回。
    理  由
一、本件抗告意旨略以：原審法官未採用影片證據而為裁定，裁
    定顯有錯誤。員警所提供影片，足以證明抗告人未闖紅燈：
(一)、原審九十七年九月十一日筆錄第二頁、第三頁中，員警表示
    「我們在執勤的時候，以人的高度，確實可以很清楚的看到
    停止線的位置，而異議人（即抗告人，下同）的車子在交通
    號誌轉變為紅燈時，確實還沒有通過停止線，但是攝影機所
    拍攝的高度比較低，又有光線的問題，沒有辦法將停止線顯
    現在畫面上」因此依影片證物，員警未能明確指證抗告人闖
    紅燈之事實，員警所言僅個人判斷所述，無其他有力之證據
    。然影片雖無法看到停止線，但從相對位置足以證明抗告人
    在紅燈之前已通過停止線，當號誌由黃燈轉紅燈時，抗告人
    之汽車已至號誌下方，由於本案停止線非在號誌下方，而是
    位於號誌後方約十至十二公尺處，因此證明抗告人在紅燈之
    前已過停止線。
(二)、又該筆錄第三頁中，抗告人表示：「剛剛光碟最後面有一道
    光線，那是路口的光線，我的車子在光線的後面，表示我已
    經過了停車線了，在路口那個地方了」等語。抗告人指證影
    片中的光源來源，案發當時為傍晚五點多，光線從抗告人之
    汽車左側路口太陽西照進來，當黃燈轉紅燈那一刻，抗告人
    汽車來到光線投射點，光線正落在車頭前道路上，由於停止
    線距離路口約十二公尺，且停止線西側路旁均為三層以上之
    樓房，以光線角度不可能出現在停車線之後方，故足以證明
    抗告人於紅燈之前已過停止線。
(三)、抗告人約在離停止線十五公尺處遇見黃燈，一開始車速約四
    十公里，以當時速度確定無法在停止線前將車輛停止，因此
    續行，但因前方有車輛且速度較慢，為保持距離逐漸減速至
    二十公里，再者黃燈僅三秒，抗告人勢必未完全通過該路口
    便遇上紅燈。此與原審法官當庭勘驗結果吻合。
(四)、綜上所述，原裁定顯有錯誤，抗告人雖已於原審提出現場相
    片，另再提出於下班時段所拍攝之相片，說明只要由身高與
    員警高度相當者站在員警位置拍攝，無法在有障礙物及車流
    之狀況下清晰看見停止線位置，因此證明員警於判斷抗告人
    有闖紅燈之事實確為錯誤，爰依法提起抗告等語
二、按「汽車駕駛人，行經有燈光號誌管制之交岔路口闖紅燈者
    ，處新臺幣一千八百元以上五千四百元以下罰鍰」、「汽車
    駕駛人有下列各款所列條款之一者，除依原條款處罰鍰外，
    並予記點：一、有第三十三條第一項、第二項、第三十八條
    第一項、第四十條、第四十五條、第四十七條第一款至第三
    款、第四十八條、第四十九條或第六十條第一項、第二項第
    一款、第二款情形之一者，各記違規點數一點。二、有第二
    十九條第一項第一款至第四款、第二十九條之二第一項、第
    二項、第三十條第一項第一款、第二款情形之一者，各記違
    規點數二點。三、有第四十三條、第五十三條或第五十四條
    情形之一者，各記違規點數三點」道路交通管理處罰條例第
    五十三條第一項、第六十三條第一項分別定有明文。
三、經查：
(一)、本件抗告人於九十七年六月十日下午五時七分駕駛車號五Ｗ
    －九四五七號豐田自小客車，行駛於雲林縣斗六市鎮○路與
    中堅東路交叉路口闖紅燈之違規事實，有卷附雲林縣警察局
    雲警交字第ＫＡＥ○一一四八二號舉發違反道路交通管理事
    件通知單、原處分機關雲監裁字第裁七二－ＫＡＥ○一一四
    八二號違反道路交通管理事件裁決書附卷可稽（見原審卷第
    十一、二六頁）。
(二)、據執勤員警薛旭峰於本件違規取締後再至違規現場拍攝現場
    之停止線與號誌燈之照片（見原審卷第七四頁至第七八頁）
    ，及抗告人自行拍攝現場照片（見原審卷第六頁至第八頁）
    ，二者相比對，員警拍照時所站位置比抗告人拍照時所站位
    置還後面，然員警所拍攝之照片仍得清楚的看到停止線，故
    員警所站立之位置確實能以目視看見停止線之位置，此由原
    審卷附第八頁及第七四頁照片所示影像，即可清晰得知。抗
    告人以個人認知認為執勤員警所站立之位置有障礙物及車流
    之限制而無從清晰看見停止線位置，尚無憑據，而屬個人臆
    測之詞，自難採為其有利之認定。執勤員警薛旭峰於原審審
    理時結證稱：我們在執勤的時候，以人的高度，確實可以很
    清楚的看到停止線的位置等語（見原審卷第八○頁反面），
    應屬事實，足認員警於執勤所站立之位置確實可以看見停止
    線，堪認明確。
(三)、又本件舉發之事實經過，經證人亦即執勤員警薛旭峰結證稱
    ：九十七年六月十日在鎮南路跟中堅東路口有一個闖紅燈的
    事件是我舉發，當時違規人還沒有過停止線，就已經變紅燈
    了，所以將她攔下來舉發，我們執勤的地點可以很清楚的看
    到號誌變換，我們當天執行巡邏及交通整理，每次出來執行
    勤務分局有要求都要帶錄影機，錄影時間就在那個路口執勤
    的時間，約有半小時，之後就接到通報去抓小偷了，今日庭
    呈小張的部分是錄影帶翻拍的，大張的七月三十日是事後我
    去現場拍的停止線跟號誌燈，抗告人的車輛從有用鉛筆打勾
    的地方出現，這時候號誌已經是黃燈了，該號誌之時相我們
    取締的車輛就抗告人一輛而已，前面一輛還是黃燈，到抗告
    人的時候已經變紅燈了；而我們在執勤的時候，以人的高度
    ，確實可以很清楚的看到停止線的位置，而抗告人的車子在
    交通號誌轉變為紅燈時，確實還沒有通過停止線，但是攝影
    機所拍攝的高度比較低，又有光線的問題，沒有辦法將停止
    線顯現在畫面上，當時確實是抗告人在紅燈才過停止線，深
    色的休旅車則沒有，所以我們才沒有攔他等語（見原審卷第
    三七頁反面至第三九頁、第八○頁反面、第八一頁正面），
    再參以上揭執勤員警於事後所拍攝現場停止線與號誌燈之照
    片，更足以認定異議人確實在該路口之號誌已轉換為紅燈時
    始通過停止線，而為闖紅燈行為，應屬明確。
(四)、再者，觀之執勤員警節錄該路口交通號誌時相變換之光碟經
    原審當庭勘驗，結果為：「交通號誌由綠燈轉黃燈時，前方
    有輛紅色小客車剛好通過，再轉變為紅燈時，有深色休旅車
    ，其後跟著異議人的小客車通過路口」（見原審卷第八○頁
    反面）。並佐以員警翻拍該錄影帶照片而註記違規車輛與交
    通號誌變換之影象，及執勤員警上揭證述關於抗告人係在紅
    燈才過停止線，前方一輛深色休旅車已過停止線，我們才沒
    有攔他等情。更足以認定抗告人確有於九十七年六月十日下
    午五時七分在斗六市鎮○路與中堅東路交岔路口為行經燈光
    號誌管制之交岔路口闖紅燈之違規行為，洵屬明確。
四、次按交通警察製單舉發違反道路交通管理處罰條例所列之違
    規事實，本質上為行政處分，係公務員基於職務上之權力，
    依法就特定之具體事件所為之具公法上效果之單方面行政行
    為，基於公務員為公法上行為具有公信力之原則，該行政行
    為當可被推定為真正，其據以依法處分之事實認定亦為正確
    無誤。本此公信原則，乃立法者賦予行政機關制定違反道路
    交通事件統一裁罰標準及處理細則，使執勤警員得當機處分
    以達其維護交通秩序、安全之行政目的。再按執行交通勤務
    警察依法律規定製單舉發違反道路交通管理處罰條例所列之
    違規事實，並由公路主管機關加以處罰，即係行政處分，受
    處分人不服公路主管機關所為之處罰，依道路交通管理處罰
    條例第八十七條之規定向管轄地方法院聲明異議，自屬行政
    救濟程序，其舉證責任分配，應採民事訴訟上舉證責任分配
    原則，八十七年十月二十八日修正公布之行政訴訟法第一百
    三十六條同揭此旨，而明文規定準用民事訴訟法第二百七十
    七條舉證責任分配之原則。抗告人雖提出照片證據，並提出
    證人即執勤員警薛旭峰於原審之證述：「我們在執勤的時候
    ，以人的高度，確實可以很清楚的看到停止線的位置，而異
    議人的車子在交通號誌轉變為紅燈時，確實還沒有通過停止
    線，但是攝影機所拍攝的高度比較低，又有光線的問題，沒
    有辦法將停止線顯現在畫面上」等語（見原審卷第八○頁反
    面），欲證明執勤員警無法明確指證抗告人有闖紅燈之事實
    ，然皆無法以實其說，業如前述；復又無法就執勤員警之舉
    發有誤提出相關證據以供調查，且經查亦無何證據足資證明
    員警有捏造事實違法取締情事，則執勤員警本其維護交通秩
    序、安全職責所為之舉發，自應受到合法、正確之推定。
五、綜上所述，抗告人於上開時、地，駕駛前開自小客車，行經
    有燈光號誌管制之交岔路口，有闖紅燈之違規事實，既可認
    定，則原處分機關據此引用道路交通管理處罰條例第五十三
    條第一項、第六十三條第一項第三款等規定，裁處抗告人罰
    鍰二千七百元，並記違規點數三點，經核並無不當，抗告意
    旨仍以前開陳詞提起抗告，為無理由，應予駁回。
六、據上論結，應依道路交通案件處理辦法第二十六條，刑事訴
    訟法第四百一十二條，裁定如主文。
中    華    民    國    97    年    11    月    21    日
                  刑事第一庭    審判長法  官  黃崑宗
                                      法  官  蔡長林
                                      法  官  夏金郎
以上正本證明與原本無異。
不得再抗告。
                                      書記官  劉岳文
中    華    民    國    97    年    11    月    21    日


司法院資訊處製作；財團法人民間司法改革基金會備份。
